【裁判字號】    97,易,761
【裁判日期】    970425
【裁判案由】    侵占等
【裁判全文】
臺灣板橋地方法院刑事判決               97年度易字第761號
公  訴  人  臺灣板橋地方法院檢察署檢察官
被      告  乙○○
上列被告因侵占案件，經檢察官提起公訴（97年度偵字第1857號
），本院改依簡式審判程序，判決如下：
    主  文
乙○○連續意圖為自己不法之所有，而侵占對於業務上所持有之
物，累犯，處有期徒刑壹年肆月，減為有期徒刑捌月。又連續意
圖為自己不法之所有，以詐術使人將本人之物交付，累犯，處有
期徒刑拾月，減為有期徒刑伍月。應執行有期徒刑壹年。
    事  實
一、乙○○前於民國（下同）八十六年間，因業務侵占案件，經
    本院以八十六年度易字第五三二九號判處有期徒刑九月確定
    ，於八十八年一月三日縮刑期滿執行完畢；又於九十一年間
    ，因業務侵占案件，經本院以九十一年度易字第二三六三號
    判處有期徒刑八月確定，於九十三年一月二十九日縮刑期滿
    執行完畢（構成累犯）。其猶不知悔改，自九十三年二月二
    十六日起，任職址設臺北縣三重市○○路○段七二號之「喜
    特麗國際股份有限公司」（下稱「喜特麗公司」），負責推
    展業務及收取貨款，為從事業務之人，竟意圖為自己不法所
    有，基於業務侵占之概括犯意，利用職務之便，自九十四年
    十二月一日起至九十五年六月二十日止，連續在附表一所示
    時間、地點，於收取附表一所示之貨款後，隨即予以侵占入
    己。乙○○又意圖為自己不法之所有，基於詐欺取財之概括
    犯意，於九十四年十二月十五日起至九十五年五月十九日止
    ，連續向喜特麗公司佯稱有如附二之客戶欲訂貨，致喜特麗
    公司陷於錯誤，將如附表二所示金額之貨物，交付乙○○。
    嗣因乙○○未將所收取如附表一所示之貨款繳回喜特麗公司
    ，或經喜特麗公司欲向附表二所示之客戶收取貨款未果後，
    始查悉上情。
二、案經喜特麗公司訴由臺灣板橋地方法院檢察署檢察官偵查起
    訴，經乙○○於準備程序進行中就被訴事實為有罪之陳述，
    經告知簡式審判程序之旨，並聽取當事人之意見後，本院裁
    定以簡式審判程序審理。
    理  由
一、上開事實，業據被告乙○○於本院審理中坦承不諱，核與告
    訴人喜特麗公司於偵查中指述相符，並經證人即告訴人公司
    人員甲○○於偵查中證述屬實，並有被告之員工資料明細表
    、新進人員履歷表、如附表一、二所示客戶之應收帳款明細
    表、付款證明書、出貨單等件在卷足資佐證，足認被告自白
    與事實相符。本案事證明確，被告犯行洵堪認定，應依法論
    科。
二、論罪科刑部分：
(一)被告行為後，前於九十四年二月二日修正公布之刑法，已自
    九十五年七月一日起施行，另刑法施行法亦於九十五年六月
    十四日增訂該法第一條之一規定，並自九十五年七月一日施
    行。其中修正後刑法第二條之規定，乃係關於新舊法比較適
    用之準據法，其本身無關行為可罰性要件之變更，故於九十
    五年七月一日刑法修正施行後，如有涉及比較新舊法之問題
    ，即應逕依修正後刑法第二條第一項規定，為「從舊從輕」
    之比較（最高法院九十五年度第八次刑事庭會議決議意旨參
    照）。且比較時應就罪刑有關之共犯、未遂犯、連續犯、牽
    連犯、結合犯以及累犯加重、自首減輕、暨其他法定加減原
    因、與加減例等一切情形，綜其全部之結果，而為比較，最
    高法院二十四年上字第四六三四號判例意旨可資參照。經查
    ：
  刑法第三百三十六條第二項業務侵占罪、刑法第三百三十九
    條第一項之詐欺取財罪，雖未經修正，然其罰金刑部分之法
    定最低刑度依修正後刑法第三十三條第五款之規定，為新臺
    幣一千元；而依被告行為時之刑罰法律，即罰金罰鍰提高標
    準條例第一條前段及修正前刑法第三十三條第五款規定，該
    罪之罰金刑法定最低刑度則為銀元十元即新臺幣三十元，是
    比較修正前後刑度結果，應以修正前之規定對被告較為有利
    。
  修正後刑法第五十六條規定，業已刪除連續犯之規定。故連
    續數行為而犯同一罪名，依修正前刑法第五十六條規定，應
    以一罪論，但得加重其刑；而依修正後規定，則已無連續犯
    可資適用，即應將各次犯行以數罪併合處罰，是以適用修正
    前關於連續犯之規定，對被告自係較為有利。
  刑法四十七條有關累犯之規定，修正前規定「受有期徒刑之
    執行完畢，或受無期徒或有期徒刑一部之執行而赦免後，五
    年以內再犯有期徒刑以上之罪者，為累犯，加重本刑至二分
    之一。」，而修正後則規定「受執刑之執行完畢，或一部之
    執行而赦免後，五年以內故意再犯有期徒刑以上之罪者，為
    累犯，加重本刑至二分之一」，比較新舊法之結果，行為時
    之舊法對於被告並無不利。
  又刑法第五十一條第五款有關數罪併罰定應執行之規定，修
    正後規定：「宣告多數有期徒刑者，於各刑中之最長期以上
    ，各刑合併之刑期以下，定其刑期。但不得逾三十年。」，
    修正前則規定：「宣告多數有期徒刑者，於各刑中之最長期
    以上，各刑合併之刑期以下，定其刑期。但不得逾二十年。
    」。是比較修正前後之易科罰金折算標準，自以行為時即修
    正前之規定，較有利於被告。
  本案經綜合比較前述各項法律變更之結果後，修正後之法律
    規定並未對被告更為有利，依據刑法第二條第一項前段，即
    應一體適用修正前之刑法等相關規定。
(二)核被告乙○○所為，係犯刑法第三百三十六條第二項之業務
    侵占罪、刑法第三百三十九條第一項之詐欺取財罪。被告先
    後多次業務侵占、詐欺取財之犯行，均時間緊接，方法相同
    ，所犯分別係構成要件相同之罪，顯均係基於概括犯意反覆
    為之，均為連續犯，應依修正前刑法第五十六條之規定，分
    別論以一罪，並均加重其刑。被告所犯上開二罪，犯意各別
    ，行為互殊，應予分論併罰。又被告前有如犯罪事實欄所載
    之犯罪科刑及執行情形，有臺灣高等法院被告前案紀錄表一
    件在卷可稽，其於有期徒刑執行完畢後五年內，故意再犯有
    期徒刑以上刑之本罪，為累犯，應依法加重其刑，並遞加重
    之。爰審酌被告前曾因業務侵占案件，經法院判決確定，又
    再犯本案，素行不佳，惡性非輕，及其犯罪之動機、目的在
    於貪圖不法利益，犯罪手段，所侵占、詐欺財物之價值分別
    為五十八萬餘元、逾十四萬元（合計共逾七十萬元），被害
    人之損失不斐，犯後坦承犯行，但迄未能與被害人達成和解
    ，賠償損失等一切情狀，量處如主文所示之刑，以示懲儆。
    又被告上開犯行之犯罪時間，均係在九十六年四月二十四日
    以前，且本院所宣告之刑期亦未逾有期徒刑一年六月，依中
    華民國九十六年罪犯減刑條例第二條第一項第三款、第七條
    、第十條規定，減其宣告刑二分之一，並定其應執行。
據上論斷，應依刑事訴訟法第二百七十三條之一第一項、第二百
九十九條第一項前段，刑法第二條第一項前段、刑法第五十六條
（修正前）、刑法第三百三十六條第二項、第三百三十九條第一
項、第四十七條（修正前）、第五十一條第五款（修正前），刑
法施行法第一條之一第一項、第二項前段，中華民國九十六年罪
犯減刑條例第二條第一項第三款、第七條、第十條，判決如主文
。
本案經檢察官陳佳宏到庭執行職務。
中    華    民    國    97    年    4     月    25    日
                  刑事第十六庭    法  官  白光華
以上正本證明與原本無異。
如不服本判決應於送達後十日內向本院提出上訴狀。
                                  書記官  張玉如
中    華    民    國    97    年    4     月    25    日
附錄本案論罪科刑法條全文：
中華民國刑法第336條
對於公務上或因公益所持有之物，犯前條第1 項之罪者，處1 年
以上7 年以下有期徒刑，得併科5 千元以下罰金。
對於業務上所持有之物，犯前條第1 項之罪者，處6 月以上5 年
以下有期徒刑，得併科3 千元以下罰金。
前二項之未遂犯罰之。
中華民國刑法第339條（普通詐欺罪）
意圖為自己或第三人不法之所有，以詐術使人將本人或第三人之
物交付者，處5 年以下有期徒刑、拘役或科或併科1 千元以下罰
金。
以前項方法得財產上不法之利益或使第三人得之者，亦同。
前二項之未遂犯罰之。
附表一：
┌──┬──────┬─────────┬──────┬─────┐
│編號│時    間    │地            點  │客        戶│侵占款項  │
├──┼──────┼─────────┼──────┼─────┤
│ 1  │94年12日1日 │臺北市中正區林森北│黃湘雲      │13萬1600元│
│    │至95年4月4日│路259巷9號4樓之25 │            │          │
├──┼──────┼─────────┼──────┼─────┤
│ 2  │94年12月25日│臺北市○○○路○段 │家杰實業有限│7萬2180元 │
│    │至95年4月24 │299號11樓         │公司        │          │
│    │日          │                  │            │          │
├──┼──────┼─────────┼──────┼─────┤
│ 3  │95年1月24日 │臺北市松山區光復北│喬可登（即美│1萬1000元 │
│    │            │路135號           │洲有限公司）│          │
├──┼──────┼─────────┼──────┼─────┤
│ 4  │95年2月25日 │臺北縣三重市○○街│華陞爐具行  │1萬2470元 │
│    │至95年3月24 │69號              │            │          │
│    │日          │                  │            │          │
├──┼──────┼─────────┼──────┼─────┤
│ 5  │96年3月7日  │臺北縣三重市長壽西│安億水電行  │7300元    │
│    │            │街120號4樓        │            │          │
├──┼──────┼─────────┼──────┼─────┤
│ 6  │95年3月9日  │臺北縣三重市○○路│美麗堅廚具事│8萬1000元 │
│    │            │3段136號          │業有限公司  │          │
├──┼──────┼─────────┼──────┼─────┤
│ 7  │95年3月9日至│臺北市○○區○○街│元順水電行  │1萬6600元 │
│    │95年4月21日 │185號3樓          │            │          │
├──┼──────┼─────────┼──────┼─────┤
│ 8  │95年3月25日 │臺北市○○區○○路│功晉企業有限│2萬6000元 │
│    │至95年4月24 │2段141號          │公司        │          │
│    │日          │                  │            │          │
├──┼──────┼─────────┼──────┼─────┤
│ 9  │95年4月27 日│臺北縣三重市○○街│東隆廚具    │7000元    │
│    │            │91號              │            │          │
├──┼──────┼─────────┼──────┼─────┤
│ 10 │95年4月28 日│臺北市大同區重慶北│松太廚具行  │12萬3000元│
│    │            │路3段126號        │            │          │
├──┼──────┼─────────┼──────┼─────┤
│ 11 │95年5月4日  │臺北市○○路○段279│格麗斯歐化廚│3500元    │
│    │            │號                │飾          │          │
├──┼──────┼─────────┼──────┼─────┤
│ 12 │95年5月5日  │臺北市○○區○○路│金金歐化廚具│4萬2400元 │
│    │            │423巷121號        │            │          │
├──┼──────┼─────────┼──────┼─────┤
│ 13 │95年5月18 日│臺北市○○街71巷19│捷登室內空間│1萬2500元 │
│    │            │之6號2樓          │設計        │          │
├──┼──────┼─────────┼──────┼─────┤
│ 14 │95年5月26日 │臺北縣三重市○○路│義德威國際有│3000元（喜│
│    │            │1 段72號（喜特麗公│限公司      │特麗公司交│
│    │            │司）              │            │被告轉交義│
│    │            │                  │            │德威公司之│
│    │            │                  │            │款項）    │
├──┼──────┼─────────┼──────┼─────┤
│ 15 │95年5月29日 │臺北縣三重市○○街│光鉅廚具行  │2300元    │
│    │            │83號1樓           │            │          │
├──┼──────┼─────────┼──────┼─────┤
│ 16 │95年6月1日  │臺北縣三重市○○路│愛之衛公司  │2800元    │
│    │            │2段5號            │            │          │
├──┼──────┼─────────┼──────┼─────┤
│ 17 │95年6月2日  │臺北縣三重市○○路│聖庭廚櫃股份│6950元    │
│    │            │1段59號2樓        │有限公司    │          │
├──┼──────┼─────────┼──────┼─────┤
│ 18 │95年6月5日  │臺北市○○區○○路│金振豐公司  │1萬7100元 │
│    │            │2段28號           │            │          │
├──┼──────┼─────────┼──────┼─────┤
│ 19 │95年6月15日 │臺北市○○○路○段 │克麗斯廚飾有│2000元    │
│    │            │71 號1樓          │限公司      │          │
├──┼──────┼─────────┼──────┼─────┤
│ 20 │95年6月20日 │臺北縣三重市○○路│取冠電器行  │7000元    │
│    │            │20號              │            │          │
├──┼──────┴─────────┴──────┼─────┤
│總計│                                              │58萬7700元│
└──┴───────────────────────┴─────┘
附表二：
┌──┬──────┬─────────┬──────┬──────┐
│編號│時    間    │地            點  │客        戶│   金額     │
├──┼──────┼─────────┼──────┼──────┤
│ 1  │94年12月15日│臺北縣三重市○○路│創作室內設計│13萬2750元  │
│    │至95年3月24 │1段72號（喜特麗公 │公司        │            │
│    │日止        │司）              │            │            │
├──┼──────┼─────────┼──────┼──────┤
│ 2  │95年2月16日 │臺北縣三重市○○路│簡文成      │1萬2500元   │
│    │、95年2月27 │1段72號（喜特麗公 │            │            │
│    │日          │司）              │            │            │
├──┼──────┼─────────┼──────┼──────┤
│ 3  │95年5月19日 │臺北縣三重市○○路│城昌廚具行  │天然檯面爐樣│
│    │            │1段72號（喜特麗公 │            │品、烘碗機  │
│    │            │司）              │            │            │
└──┴───────────────────────┴──────┘


司法院資訊處製作；財團法人民間司法改革基金會備份。
